臺灣彰化地方法院刑事裁定　　　　　　 96年度交聲字第855號
原處分機關　交通部公路總局臺中區監理所彰化監理站
異　議　人
即受處分人　甲○○
上列被告因因違反道路交通管理處罰條例案件，對於交通部公路
總局臺中區監理所彰化監理站於96年9月14日所為之裁決處分（
原處分案號：彰監四字第裁字64－DB0000000號），聲明異議，
本院裁定如下：
    主  文
原處分撤銷。
甲○○不罰。
    理  由
一、按犯罪事實應依證據認定之，無證據不得認定犯罪事實，刑
    事訴訟法第154條第2項定有明文。次按法院受理有關交通事
    件，準用刑事訴訟法之規定，復為道路交通管理處罰條例第
    89條前段所明定，是最高法院76年台上字第4986號判例所揭
    示：「認定犯罪事實所憑之證據，雖不以直接證據為限，間
    接證據亦包括在內，然而無論直接或間接證據，其為訴訟上
    之證明，須於通常一般之人均不致有所懷疑，而得確信其為
    真實之程度者，始得據為有罪之認定，倘其證明尚未達到此
    一程度，而有合理之懷疑存在時，事實審法院復已就其心證
    上理由予以闡述，敘明其如何無從為有罪之確信，因而為無
    罪之判決，尚不得任意指為違法」之意旨，亦即刑事訴訟法
    上法院認定事實之最重要原則之一即認定被告有罪，就該有
    罪事實不能有任何之合理懷疑存在之原則，於法院審理行為
    人違反道路交通管理處罰條例案件時，當有其適用。易言之
    ，法院於審理行為人違反道路交通管理處罰條例案件，於為
    事實之認定時，如就原處分機關所認定行為人違規之事實仍
    有合理之懷疑，而無法確信行為人確有該當於道路交通管理
    處罰條例各該處罰條文之構成要件事實時，即應依訴訟法上
    待證事實「倘有懷疑，則應從被告之利益作解釋」之證據法
    則，作對受處分人有利之認定。
二、原處分機關係以：異議人即受處分人甲○○為車牌號碼3E-0
    845號（車身號碼：00000000X）自用小客車所有人。緣桃園
    縣政府警察局楊梅分局執勤員警於民國96年7月6日1時25分
    許，在桃114線東向5公里處查獲洪志強駕駛車身號碼：0000
    0000X自用小客車，惟其上懸掛車牌號碼則為KR-5371號，因
    認有「使用他車牌照（懸掛KR-5371號）行駛公路」違規，
    遂以桃警局交字第DB0000000號舉發通知單通知單當場舉發
    之，並填記駕駛人洪志強之年籍，將該舉發通知單交由駕駛
    人洪志強簽章代收，即爰依道路交通管理處罰條例第12條第
    1項第5款同條第2項規定，裁處異議人即汽車所有人罰鍰新
    臺幣5千4百元，並牌照吊銷。
三、本件異議人即受處分人甲○○辯稱：伊並不認識洪志強，且
    伊所有之車牌號碼號3E-0845號（車身號碼：00000000X）自
    用小客車從未借予他人使用，且該自用小客車於伊購買時係
    新車，且未使用過他人車牌，為此聲明異議等語。
四、經查，本件違規駕駛人洪志強為警舉發當時未攜帶證件，經
    警依違規車輛之車牌號碼「KR-5371」查詢車籍資料時，以
    查得之車籍資料與違規車輛相比較，發現兩者廠牌雖相同，
    但車型不同，且查得之車籍資料顯示之車輛出廠年月較久遠
    ，而違規車輛看起來較新，因而查悉該違規車輛係使用他車
    牌照，另舉發當時有就違規車輛拍照，但照片檔案已遺失等
    情，業經本院詢問本件違規之舉發員警劉吉榮並作成公務電
    話紀錄附卷，而異議人堅稱伊並不認識洪志強，復乏員警舉
    發當時之違規車輛照片可供與異議人之車輛加以比對，則洪
    志強所駕駛車身號碼為00000000X之自用小客車，是否即為
    異議人所有之車輛，已非無疑。斟諸當今社會，竊車集團猖
    蹶，遭竊車輛每經拆解或變造證明文件後予以銷贓之情形屢
    見不鮮，則洪志強是否取得來路不明之贓車，而偽造與系爭
    車輛相同之車身號碼？亦非無可能。再者，查獲當時員警並
    未進一步查證洪志強何以懸掛他車牌照行駛之原因，參以異
    議人係居住在彰化縣和美鎮○○路79之20號，異議人所有之
    自用小客車所登記之車籍地址亦係與異議人戶籍地址同一，
    而黃志強係居住於桃園縣八德市○○○街18號，則異議人與
    黃志強2人住所相距甚遠，何以黃志強會借用遠在彰化縣設
    籍之車輛，亦有違常理。從而，異議人上開所辯尚非無足採
    信，黃志強所駕駛之車輛是否即為異議人所有之車輛，顯非
    無疑。此外，復查無其他積極證據足以證明黃志強所駕駛之
    車輛即為異議人所有之車輛，原處分機關未予詳查，遽對異
    議人為上開裁處，即難認為允當，異議人之異議為有理由，
    自應由本院將原處分撤銷，諭知異議人不罰，以資適法。
據上論斷，應依道路交通案件處理辦法第20條前段，裁定如主文
。
中　　華　　民　　國　　96　　年　　11　　月　　30　　日
                  交通法庭            法  官  尚安雅
以上正本證明與原本無異。
如不服本裁定，應於裁定送達後五日內向本院提出抗告狀 (須附
繕本 )。
中　　華　　民　　國　　96　　年　　12　　月　　 5　　日
                                      書記官  陳佳宏
